【裁判字號】    97,交易,397
【裁判日期】    971028
【裁判案由】    過失致死
【裁判全文】
臺灣臺中地方法院刑事判決      九十七年度交易字第三九七號
公  訴  人  臺灣臺中地方法院檢察署檢察官
被      告  乙○○
上列被告因過失致死案件，經檢察官提起公訴（九十七年度偵字
第一０六六八號），本院判決如下：
    主    文
乙○○因過失致人於死，處有期徒刑伍月，如易科罰金，以新臺
幣壹仟元折算壹日。
    事    實
一、乙○○（領有普通小型車駕駛執照）於民國九十七年一月十
    四日上午九時十五分許，自其位於臺中市○○○○路七號居
    所，駕駛車牌號碼六０六九─ＨＱ號自用小客車欲前往臺中
    市火車站搭載友人之途中，於同日上午九時四十五分許，沿
    臺中市○○路○○村路○○○○路方向行駛，行經該路段與
    柳川西路二段之交岔路口，本應注意車前狀況，隨時採取必
    要之安全措施，而依當時天候晴、日間有自然光線、路面舖
    裝柏油、乾燥、無缺陷、無障礙物、視距良好等一切情狀，
    並無不能注意之情事，竟疏未注意同向、右前方適用潘瓊姿
    （已成年，潘瓊姿亦疏未注意騎乘機車往左變換車道時，應
    讓左後方之直行車先行）騎乘車牌號碼ＱＸＣ─六一六號輕
    型機車往左變換車道之情事，猶貿然繼續直行，致二車不慎
    發生碰撞，使潘瓊姿因此受有頭部外傷、顱內出血等傷害，
    送醫救治後延至同年一月二十七日上午九時零五分許，因顱
    內出血而不治死亡。乙○○肇事後，於有偵查犯罪職權之機
    關或個人發覺其犯罪前，自動向前往現場處理車禍之員警林
    睿瀚坦承肇事而自首，且主動接受裁判。
二、案經臺中市警察局第一分局報請臺灣臺中地方法院檢察署檢
    察官相驗後，由臺灣臺中地方法院檢察署檢察官自動檢舉偵
    查起訴。
    理    由
一、本案被告乙○○所犯係屬刑事訴訟法第三百七十六條第一款
    所列之罪，本院爰依同法第二百八十四條之一之規定行獨任
    審判。又本件有關以下所引用被告以外之人於審判外之言詞
    或書面陳述，而不符合刑事訴訟法第一百五十九條之一至第
    一百五十九條之四之規定者，業經公訴人及被告於本院審理
    時明示同意作為證據，且均經本院於審理時當庭直接提示而
    為合法之調查，公訴人及被告均未於言詞辯論終結前聲明異
    議，本院審酌前開證據作成或取得之狀況，並無非法或不當
    取證之情事，且亦無顯不可信之情況，故認為適當而均得以
    作為證據，是前開證據依刑事訴訟法第一百五十九條之五之
    規定，均具有證據能力，先予敘明。
二、訊據被告乙○○對於上揭事實坦承不諱，經查：（一）被害
    人潘瓊姿確係因本件車禍死亡，業經臺灣臺中地方法院檢察
    署檢察官督同檢驗員相驗屬實，並製有勘（相）驗筆錄、檢
    驗報告書及相驗屍體證明書各一份在卷可憑，並有相驗照片
    二十二幀在卷可憑。（二）又按汽車行駛時，駕駛人應注意
    車前狀況，並隨時採取必要之安全措施，道路交通安全規則
    第九十四條第三項分別定有明文。被告駕車自應遵守上開規
    定，而參以當時天候晴、日間有自然光線、路面舖裝柏油、
    乾燥、無缺陷、無障礙物、視距良好等一切情狀，有道路交
    通事故調查報告表(一)、(二)各一份在卷可考，被告並無不能注
    意之情事，詎疏未注意同向、右前方適用被害人潘瓊姿騎乘
    機車往左變換車道之情事，猶貿然繼續直行，致二車不慎發
    生碰撞，使被害人因此受有頭部外傷、顱內出血等傷害，並
    因顱內出血而不治死亡，被告自應負過失責任，且其過失行
    為與被害人之死亡間，具有相當因果關係。而被害人潘瓊姿
    騎乘機車，疏未注意往左變換車道時，應讓左後方之直行車
    先行，雖亦有過失，且因被告具有優先路權，是被害人潘瓊
    姿之疏失為肇事之主因（被告則為肇事之次因），惟此仍無
    解於被告過失責任之認定。而本件經送由臺灣省臺中市區車
    輛行車事故鑑定委員會鑑定，及由臺灣省車輛行車事故覆議
    鑑定委員會覆議之結果，均同此認定，有臺灣省彰化縣區車
    輛行車事故鑑定委員會九十七年四月八日中市行字第０九七
    五四０一０一四號函送之分析意見及臺灣省車輛行車事故覆
    議鑑定委員會覆議委員會九十七年九月二十三日覆議字第０
    九七六二０三六三五號函文各一份在卷可考。（三）此外，
    復有證人即被害人潘瓊姿之兄丙○○於警詢時之證述、證人
    即前往現場處理本件車禍之員警林睿瀚於本院審理時之證稱
    、職務報告、道路交通事故現場圖、臺灣臺中地方法院檢察
    署檢察官履勘現場筆錄、交通部公路總局臺中區監理所臺中
    市監理站九十七年九月十日中監中字第０九七０００六五五
    六號函文各一份及照片（含車禍現場照片、車損相片及警方
    比對二車之採證照片）共計四十七幀在卷可佐，本件事證明
    確，被告前開過失致死犯行洵堪認定。
三、核被告所為，係犯刑法第二百七十六條第一項之過失致人於
    死罪。又被告肇事後，於有偵查犯罪職權之機關或個人發覺
    其犯罪前，自動向前往現場處理車禍之員警林睿瀚坦承肇事
    而自首，且主動接受裁判等情，已據證人林睿瀚於本院審理
    時證述為真，爰依刑法第六十二條前段之規定，減輕其刑。
    爰審酌被告因過失導致被害人潘瓊姿因本件車禍事故死亡之
    無可彌補後果、且尚未就民事部分與被害人潘瓊姿之家屬達
    成和解，惟兼慮及被告之素行良好、過失之程度為肇事之次
    因，及其犯罪後自首並坦承犯行，態度尚屬良好等一切情狀
    ，量處如主文所示之宣告刑，並諭知易科罰金之折算標準，
    以示懲儆。
據上論斷，應依刑事訴訟法第二百九十九條第一項前段，刑法第
二百七十六條第一項、第六十二條前段、第四十一條第一項前段
，刑法施行法第一條之一第一項、第二項前段，判決如主文。
本案經檢察官甲○○到庭執行職務
中  華    民    國  九十七    年    十    月  二十八  日
                  交通法庭    法  官  李雅俐
上正本證明與原本無異。
如不服本判決，應於收受送達後10日內向本院提出上訴書狀（應
敘述具體理由並附繕本）。
上訴書狀如未敘述理由，應於上訴期間屆滿後20日內補提理由書
於本院。
                                書記官  莊金屏
中  華    民    國  九十七    年    十    月  二十八  日
附錄論罪科刑法條：
刑法第二百七十六條第一項：
因過失致人於死者，處二年以下有期徒刑、拘役或二千元以下罰
金。


司法院資訊處製作；財團法人民間司法改革基金會備份。
